【裁判字號】    95,上訴,2345
【裁判日期】    950817
【裁判案由】    毒品危害防制條例
【裁判全文】
臺灣高等法院刑事判決                95年度上訴字第2345號
上  訴  人
即  被  告  甲○○原名謝旺達
上列上訴人因毒品危害防制條例案件，不服臺灣板橋地方法院95
年度訴字第1038號，中華民國95年6月5日第一審判決（起訴案號
：臺灣板橋地方法院檢察署95年度毒偵字第1706號），提起上訴
，本院判決如下：
    主  文
上訴駁回。
    事  實
一、甲○○（原名謝旺達）前於民國（下同）83年間因違反懲治
    盜匪條例案件，經判處有期徒刑3年，緩刑4年確定，於緩刑
    期內違反麻醉藥品管理條例案件（施用麻藥及販賣麻藥罪）
    ，復經本院判處施用麻藥罪有期徒刑6 月、販賣麻藥罪有期
    徒刑2年8月確定，前緩刑宣告并因而撤銷；於85年間又因違
    反麻醉藥品管理案件，經原審法院判處有期徒刑8 月確定；
    上開罪刑於86年2月4日入監執行，經歷假釋及撤銷假釋再度
    入監執行，而於94年6月4日縮刑期滿執行完畢。另於90年間
    因施用第二級毒品案件，經送觀察、勒戒後，認有繼續施用
    毒品之傾向，而再經裁定強制戒治，於91年10月8 日始停止
    戒治釋放出所，所餘戒治期間付保護管束，於91年11月13日
    保護管束期滿始經臺灣板橋地方法院檢察署檢察官不起訴處
    分確定。
二、甲○○猶不知悔改，復於前開強制戒治執行完畢釋放後5 年
    內，於95年2月16日凌晨4時為警查獲前之45小時內，在臺北
    縣土城市○○路497號4樓501 室，以點燃摻有海洛因粉末之
    香菸、吸其煙霧之方式，施用第一級毒品海洛因1 次；另在
    查獲前之4 日內，以將安非他命置入吸食器加火燒烤、吸其
    煙霧之方式，施用第二級毒品安非他命1次。經警於95年2月
    16日凌晨4時許在上址查獲。
三、案經臺北縣政府警察局板橋分局報請臺灣板橋地方法院檢察
    署檢察官偵查起訴。
    理  由
一、上開上訴人即被告甲○○施用第一級毒品海洛因以及第二級
    毒品安非他命之犯罪事實，業據上訴人即被告於原審審理時
    坦承不諱，而於95年2月16 日為警查獲後所採集之尿液，經
    送請臺灣檢驗科技股份有限公司檢驗後，確呈鴉片類嗎啡及
    安非他命之陽性反應，有該公司濫用藥物尿液檢驗報告在卷
    可稽。按嗎啡經注入人體後，90%以上於24 小時內自尿中排
    出，平均可檢出時限約為45小時，業經行政院衛生署藥物食
    品檢驗局81年9月8日 (81)藥檢壹字第8114885號函敘明白；
    而甲基安非他命成分之檢出與其投與方式、投與量、個人體
    質、採尿時間與檢測儀器之精密度等諸多因素有關，一般而
    言安非他命經口服投與後，約百分之70於24小時內自尿中排
    除，約百分之90於96小時內自尿中排除，是以吸用安非他命
    時間距採集尿液時間最長可能不會超過4 日，此有行政院衛
    生署藥物食品檢驗局81年2月8日藥檢壹字第001156號函可參
    ，故本件應認上訴人即被告係於查獲前之45小時內施用第一
    級毒品海洛因，於查獲前之4 日內施用第二級毒品安非他命
    。上訴人即被告有如事實欄所載之前科情形，有本院被告前
    案紀錄表在卷可查。從而，上訴人即被告上開犯罪事實，事
    證均甚明確，至堪認定。
二、核上訴人即被告所為，係犯毒品危害防制條例第10條第1 項
    施用第一級毒品罪，及同條第2 項施用第二級毒品罪。其因
    施用而持有第一、二級毒品之低度行為，應為施用之高度行
    為所吸收，不另論罪，上訴人即被告分別犯前開二罪，所犯
    罪名互異，應分論併罰。又上訴人即被告受有期徒刑之執行
    完畢，5 年內再犯本案有期徒刑以上之罪，為累犯，應加重
    其刑。現行刑法第47條已於94年1月7日修正公布，95年7月1
    日施行，上訴人即被告本件犯罪，不論依修正前之刑法第47
    條或修正後之刑法第47條第1 項之規定，均構成累犯，對上
    訴人即被告而言並無有利或不利之情形，自不生新舊法比較
    之問題，應逕依行為時法即修正前之刑法第47條論以累犯，
    並加重其刑，附此敘明。
三、原審審酌上訴人即被告之素行、前已因施用毒品而接受觀察
    勒戒及強制戒治，竟仍不知戒除毒癮，戕害自己身心，亦危
    害社會秩序，兼衡其高職畢業之智識程度以及犯罪後坦承犯
    行等一切情狀，分別量處有期徒刑7月及4月，並定其應執行
    之刑為有期徒刑9 月，認事用法，均無違誤。上訴人即被告
    上訴意旨空言不服，為無理由，其上訴，應予駁回。
四、修正後刑法第2條第1項規定：「行為後法律有變更者，適用
    行為時之法律。但行為後之法律有利於行為人者，適用最有
    利於行為人之法律」。被告行為後，刑法第51條業於民國94
    年1月7日修正公布，並於95年7月1日施行，修正前刑法第51
    條規定：「數罪併罰，分別宣告其罪之刑，依左列各款定其
    應執行者：」其中第5 款規定：「宣告多數有期徒刑者，於
    各刑中之最長期以上，各刑合併之刑期以下，定其刑期。但
    不得逾二十年。」修正後刑法第51條第5款規定：「宣告多
    數有期徒刑者，於各刑中之最長期以上，各刑合併之刑期以
    下，定其刑期。但不得逾三十年。」比較結果，修正後刑法
    並非較有利於行為人，依刑法第2條第1項前段之規定，仍應
    依修正前刑法，定其應執行之刑。因而，原判決未及比較新
    舊法適用，結果并無不同，故毋庸撤銷改判，併此敘明。
五、上訴人即被告經合法傳喚，無正當理由未於本院審判期日到
    庭，爰不待其陳述，逕行判決。
據上論斷，應依刑事訴訟法第368條、第371條，判決如主文。
本案經檢察官鄭富銘到庭執行職務。
中    華    民    國    95    年    8     月    17    日
                  刑事第一庭    審判長法  官  蔡長溪
                                      法  官  陳春秋
                                      法  官  陳祐治
以上正本證明與原本無異。
施用第一級毒品部分如不服本判決應於收受送達後十日內向本院
提出上訴書狀，其未敘述上訴之理由者並得於提起上訴後十日內
向本院補提理由書（均須按他造當事人之人數附繕本）。
施用第二級毒品部分，不得上訴。
                                      書記官  蔡慧娟
中    華    民    國    95    年    8     月    17    日
附錄：本案論罪科刑法條全文
毒品危害防制條例第十條
施用第一級毒品者，處六月以上五年以下有期徒刑。
施用第二級毒品者，處三年以下有期徒刑。


司法院資訊處製作；財團法人民間司法改革基金會備份。
